臺灣高雄地方法院刑事判決　　　　　100年度交簡上字第198號
上　訴　人
即　被　告　戴明傑
上列上訴人因過失傷害案件，不服本院高雄簡易庭民國100年8月
8日100年度交簡字第1408號第一審簡易判決（聲請簡易判決處刑
案號：100年度調偵字第328號），提起上訴，本院管轄之第二審
合議庭判決如下：
   主  文
原判決撤銷。
戴明傑犯業務過失傷害罪，處拘役貳拾日，如易科罰金，以新臺
幣壹仟元折算壹日。緩刑貳年。
    事  實
一、戴明傑領有駕駛執照，為登皇水電有限公司董事並擔任送貨
    司機，以駕駛貨車載送貨物為業，為從事駕駛業務之人，於
    民國99年5月17日14時40分許，駕駛車牌號碼YL-5887號自用
    小貨車，載運衛浴用品欲送貨至客人杜桂月高雄市○○區○
    ○街438號住處，而沿鼎山街由南往北方向行駛至該路段436
    號前，本應注意汽車行駛在劃有分向限制線之路段，不得迴
    車，且當時天候晴、日間自然光線、路面乾燥無缺陷無障礙
    物、視距良好，並無不能注意之情事，竟貿然向西跨越分向
    限制線迴車往南行駛，適劉子寧騎乘車牌號碼620-ETR號普
    通重型機車，沿鼎山街由北往南方向以時速70公里之速度超
    速行駛於速限50公里之上開路段，見狀緊急煞車而失控打滑
    摔倒，機車滑行後並撞及戴明傑停止在鼎山街438號前之前
    開自用小貨車左後輪，劉子寧因而受有臉部挫擦傷及左前臂
    、左手、右腕、右膝部擦傷之傷害。戴明傑於肇事後，停留
    於現場等候，於有偵查犯罪職權之機關或公務員尚未發覺其
    犯罪前，向據報到場之員警表明其為肇事者，自首而接受裁
    判。
二、案經劉子寧訴由高雄市政府警察局三民第二分局報告臺灣高
    雄地方法院檢察署檢察官偵辦聲請簡易判決處刑。
    理  由
一、按被告以外之人於審判外之言詞或書面陳述，除法律有規定
    者外，不得作為證據。又被告以外之人於審判外之陳述，雖
    不符前4 條之規定，而經當事人於審判程式同意作為證據，
    法院審酌該言詞陳述或書面陳述作成時之情況，認為適當者
    ，亦得為證據，刑事訴訟法第159條第1項、第159條之5第1
    項分別定有明文。查本案認定事實所引用之卷證資料，除原
    已符同法第159條之1至第159條之4規定、及法律另有規定等
    傳聞法則例外規定，而得作為證據外，其餘卷證資料，並無
    證據證明係公務員違背法定程式所取得，檢察官及上訴人即
    被告戴明傑（下稱被告）均未於本院審理過程中聲明異議，
    且本院審酌前揭陳述作成時之情況，並無違法取證之瑕疵，
    亦認以之作為證據為適當，是本件有關被告以外之人於審判
    外之言詞或書面陳述等供述證據，依前揭法條意旨，自均得
    為證據。
二、上開事實，業據被告於本院審理時坦承不諱（見本院交簡上
    卷第82頁），核與證人即告訴人劉子寧於警詢、偵訊、本院
    審理時之證述及證人杜桂月於本院審理時證述之情節相符（
    見警卷第4至5頁；偵卷第13頁；本院交簡卷第23至24頁；本
    院交簡上卷第47至54頁），並有道路交通事故現場圖、道路
    交通事故調查報告表(一) (二)各1份、高雄市政府警察局交
    通大隊交通事故談話紀錄表2份、現場暨車損照片11張、阮
    綜合醫院診斷證明書1紙、高雄市政府警察局交通大隊事故
    分析研判表1紙、高雄市政府交通局車輛行車事故鑑定委員
    會100年7月29日高市車鑑字第1000004431號函暨所附鑑定意
    見書1份、被告自行繪製之現場圖1紙、Google查詢地圖1紙
    附卷可稽（見警卷第7頁、第12至23頁；本院交簡卷第30至
    31頁；本院交簡上卷第8頁、第62頁）。按在設有禁止迴車
    標誌或劃有分向限制線，禁止超車線、禁止變換車道線之路
    段，不得迴車，道路交通安全規則第106條第2款定有明文。
    被告既考領有汽車駕駛執照，有汽車駕駛執照影本及證號查
    詢汽車駕駛人各1紙在卷足憑（見警卷第25頁；本院交簡卷
    第32頁），對於前開規定應知之甚詳，況當時天候晴、日間
    自然光線、路面乾燥無缺陷無障礙物、視距良好並無不能注
    意之情形，竟疏未遵循上開交通規則，貿然跨越分向限制線
    迴車，其駕駛行為自有過失，核與前揭鑑定意見書之鑑定結
    果相符。雖被告與告訴人未直接發生碰撞，然告訴人所受上
    開傷害係因被告迴車不當，告訴人緊急煞車而失控打滑摔倒
    所致，是告訴人上開傷害結果與被告之駕駛過失行為間應有
    相當因果關係，至告訴人超速行駛之部分雖可認定告訴人與
    有過失，惟仍無法卸免被告迴車不當之過失責任。從而，足
    認被告之自白與事實相符，洵堪採為論罪科刑之依據。本件
    事證明確，被告犯行堪以認定，應予依法論科。
三、本件被告於案發時係登皇水電有限公司董事並擔任送貨司機
    ，當時駕駛前開自用小貨車係送衛浴用品至證人杜桂月住處
    乙節，業據被告自承在卷（見偵卷第6頁；本院交簡上卷第4
    頁），復經證人杜桂月證述明確（見本院交簡上卷第48至49
    頁），並有車牌號碼YL-5887號自用小客車車籍資料、登皇
    水電有限公司董監事及經理人名單各1份存卷可參（見本院
    交簡上卷第63至64頁），是被告既係以駕駛貨車載送貨物為
    其業務，即為從事駕駛業務之人，其因業務上之過失致告訴
    人受有前揭傷害，核其上開所為，係犯刑法第284條第2項前
    段之業務過失傷害罪。檢察官認被告係涉犯同法第284條第1
    項前段過失傷害罪，容有未恰，惟起訴之基本社會事實同一
    ，本院自得依據刑事訴訟法第300條規定變更起訴法條而予
    審判。又被告於肇事後仍停留於現場，並於有偵查犯罪職權
    之機關或公務員僅知犯罪事實，但不知犯罪人前，主動向據
    報前往處理之員警坦承肇事等情，有本院辦理刑事案件電話
    紀錄查詢表1紙附卷足佐（見本院交簡上卷第43頁），足認
    被告在其所為業務過失傷害犯行未被發覺之前，即主動向處
    理員警自首而接受裁判，已符合自首要件，爰依刑法第62條
    前段規定，減輕其刑。
四、原審認被告罪證明確，予以論罪科刑，固非無見。惟原判決
    誤載被告駕駛之車牌號碼YL-5887號為自小客車，又疏未認
    定被告係以駕駛貨車載送貨物為其業務，且其過失係基於業
    務上行為而發生，而認定被告係犯刑法第284條第1項前段過
    失傷害罪，及未認定被告有合於自首要件之情事予以減輕其
    刑，均有未洽。又被告於本院第二審中，已與告訴人達成和
    解，並支付和解金新臺幣20,000元，有和解書1紙附卷足參
    （見本院交簡上卷第68頁）。原判決未及審酌此部分和解事
    實，而以「被告犯後迄今未與告訴人達成和解」為量刑依據
    ，是被告於第二審既已與告訴人和解，即有重為量刑之餘地
    。被告原以其無過失為由提起上訴，雖無理由，然原判決既
    有上開可議之處，自屬無可維持，應由本院予以撤銷改判。
    爰審酌被告駕駛車輛本應注意汽車行駛在劃有分向限制線之
    路段，不得迴車，竟疏未注意而行經上開路段時貿然迴車，
    致告訴人緊急煞車而失控打滑摔倒並受有上開傷害，實有不
    該，然嗣於本院審理時終能坦承犯行，並與告訴人達成和解
    ，賠償告訴人之損害，又被告並無前科，有臺灣高等法院被
    告前案紀錄表在卷可稽，兼衡告訴人所受傷害程度及告訴人
    就本件車禍事故亦有超速行駛之與有過失等一切情狀，量處
    如主文所示之刑，並諭知易科罰金之折算標準。再被告係一
    時疏忽，致犯本罪，其過失情節非重，事後坦承犯行，已與
    告訴人達成和解並賠償等情，業如前述，足見其深具悔意，
    經此偵查、審判及科刑判決之教訓後，當能知所警惕，而無
    再犯之虞，宜予自新機會。本院認上述宣告之刑，以暫不執
    行為適當，爰依刑事訴訟法第74條第1項第1款之規定，併予
    宣告緩刑2年。另斟酌本案情節及被告已給付相當金額之和
    解金，認無需再命為同法第74條第2項各款所列緩刑之負擔
    ，附此敘明。
據上論斷，依刑事訴訟法第455條之1第1項、第3項、第364條、
第369條第1項前段、第299條第1項前段、第300條，刑法第284
條第2項前段、第62條前段、第41條第1項前段，第74條第1項第1
款，刑法施行法第1條之1，判決如主文。
本案經檢察官楊景婷到庭執行職務。
中    華    民    國   100    年    12    月    29    日
                  刑事第十七庭  審判長法  官  陳培維
                                      法  官  張谷瑛
                                      法  官  楊儭華
以上正本經核與原本無異。
不得上訴。
中    華    民    國   100    年    12    月    29    日
                                      書記官  林國龍
附錄本案論罪科刑法條：
刑法第284條第2項
從事業務之人，因業務上之過失傷害人者，處1年以下有期徒刑
、拘役或1000元以下罰金，致重傷者，處3年以下有期徒刑、拘
役或2000元以下罰金。